【裁判字號】    98,司財管,243
【裁判日期】    990121
【裁判案由】    選任遺產管理人
【裁判全文】
臺灣高雄地方法院民事裁定           98年度司財管字第243號
聲  請  人  富邦資產管理股份有限公司
法定代理人  甲○○
上聲請人聲請對被繼承人乙○○指定遺產管理人事件，本院裁定
如下：
    主  文
選任李錦臺律師為被繼承人乙○○（男，民國○○○年○○月○
○日生，身分證統一編號：Ｚ000000000號）之遺產管
理人。
程序費用新臺幣壹仟元由被繼承人乙○○之遺產負擔。
    理  由
一、按「繼承開始時，繼承人之有無不明者，由親屬會議於1 個
    月內選定遺產管理人，並將繼承開始及選定遺產管理人之事
    由，向法院報明。」、「無親屬會議或親屬會議未於前條所
    定期限內選定遺產管理人者，利害關係人或檢察官，得聲請
    法院選任遺產管理人，並由法院依前項規定為公示催告。」
    、又「先順序繼承人均拋棄其繼承權時，由次順序之繼承人
    繼承，其次順序之繼承人有無不明或第四順序之繼承人均拋
    棄其繼承權者，準用關於無人承認繼承之規定。」，民法第
    1177條、第1178條第2 項、第1176條第6 項分別定有明文。
二、聲請意旨略以：緣聲請人自合作金庫商業銀行股份有限公司
    受讓對被繼承人乙○○之債權，而被繼承人乙○○於民國92
    年11月3 日死亡，生前設籍於高雄縣美濃鎮○○路139 巷10
    號，因其各順位繼承人均已依民法第1174條規定聲明拋棄繼
    承，並經本院92年度繼字第1804號准予備查在案。而被繼承
    人乙○○是否有其他繼承人不明，其親屬會議亦未於1 個月
    內選任遺產管理人，致聲請人對被繼承人乙○○之債權無法
    獲得清償，爰狀請本院依法指定被繼承人之子丙○○為本件
    之遺產管理人或由本院逕行指定之等語。
三、經查：（一）聲請人主張前揭事實，業據其提出行政院金融
    監督管理委員會函、本院93年度執字第31460 號債權憑證、
    債權讓與證明書、戶籍謄本、本院98年10月15日雄院高92繼
    雄字第1804號函、繼承系統表等件為證，並經本院依職權調
    取本院92年度繼字第1804號拋棄繼承權卷宗核閱屬實，堪信
    為真實。（二）聲請人既對被繼承人乙○○有債權存在，為
    其債權人，自應屬利害關係人無訛。又被繼承人乙○○之繼
    承人均已依法拋棄繼承，復查無其他合法繼承人存在，揆諸
    前揭規定，被繼承人乙○○之遺產自應準用關於無人承認繼
    承之規定，參以其親屬會議並未於死亡發生之日起1 個月內
    為其選定遺產管理人並呈報本院，是聲請人以利害關係人之
    地位，向本院聲請選任被繼承人乙○○之遺產管理人，自屬
    有據。（三）本院審酌：被繼承人乙○○前揭現存之合法繼
    承人既均已依法拋棄繼承，本無義務就其遺產再為管理，且
    由渠等既已行使法律所賦予之拋棄繼承權，可知顯已不願再
    與被繼承人乙○○之遺產有何糾葛，而丙○○雖為被繼承人
    之子，然無證據顯示其有遺產管理相關知識，且經本院98年
    12月17日雄院高98司財管司雄字第243 號函請於通知送達翌
    日起10內以書面函覆本院是否願意擔任本件遺產管理人，並
    於98年12月22日寄存送達其住所地之派出所或警察所，迄未
    獲回覆；況擔任遺產管理人，主要係彙整被繼承人之財產，
    此須熟悉相關法律程序進行遺產處分，經本院自高雄律師公
    會願意擔任法院遺產管理人名單中徵詢後，李錦臺律師願意
    以其專業知識管理及處理被繼承人乙○○後續之遺產問題，
    並有電話紀錄1 紙附卷可憑，爰選任李錦臺律師為本件被繼
    承人乙○○之遺產管理人。另因本件被繼承人乙○○之全部
    繼承人均拋棄繼承，而「準用」無人承認繼承之規定，與繼
    承人有無不明之情形尚屬有間，是民法第1178條第1 項關於
    承認繼承之公示催告，即無準用之餘，附此敘明。
四、依非訟事件法第157 條、第24條第1 項，裁定如主文。
五、如對本裁定抗告，須於裁定送達後10日之不變期間內，向本
    院提出抗告狀，並繳納抗告費新臺幣1,000 元。
中    華    民    國    99    年     1    月    21    日
                  家事法庭  司法事務官  宋佳蓁

司法院資訊處製作；財團法人民間司法改革基金會備份。
